【裁判字號】    89,易,921
【裁判日期】    890913
【裁判案由】    妨害公務等
【裁判全文】
臺灣彰化地方法院刑事判決                          八十九年度易字第九二一號
    公  訴  人  臺灣彰化地方法院檢察署檢察官
    被      告  甲○○
右列被告因妨害公務等案件，經檢察官提起公訴（八十九年度偵字第五五二號），本
院判決如左：
        主  文
甲○○於公務員依法執行職務時，當場侮辱，處拘役拾日。如易科罰金，以佰元
折算壹日。
被訴服用酒類，不能安全駕駛動力交通工具而駕駛；與對於公務員依法執行職務時，
施強暴脅迫部分，均無罪。
        事  實
一、甲○○於民國（下同）八十九年一月六日凌晨一時五十六分許，在彰化縣和美鎮
    和美派出所內，因酒後駕車涉嫌公共危險等案由警員許文圳依法執行職務，予以
    訊問、製作筆錄時，竟因不滿被開交通罰單，心生怨懟，當場以「幹你娘」之穢
    語接連辱罵之。
二、案經彰化縣警察局和美分局報請台灣彰化地方法院檢察署檢察官偵查起訴。
        理  由
有罪部分：
一、被告對於前揭時、地多次口出「幹你娘」穢語之事實供承不諱，惟否認有何犯行
    ，辯稱，前開穢語是口頭禪，不是針對警員辱罵云云。經查，前揭犯罪事實，業
    據警員許文圳指訴至詳，且被告辱罵穢語之情狀，亦經攝影存證，有錄影帶一捲
    在案可憑，並該錄影帶經本院當庭播放勘驗結果，確見被告於派出所內朝警員辱
    罵穢語，雖被告當時有酒態，但外觀意識尚屬清楚無訛。衡諸「幹你娘」屬坊間
    用以洩憤，貶損對方人格之穢語，且被告亦自承當時因被開交通罰單，心有不滿
    ，是其對警員口出前揭穢語，核屬情緒發洩辱罵對方之詞，並非一般之口頭禪至
    明。復有交通違規罰單及彰化縣警察局和美分局和美派出所之勤務分配表影本在
    卷可稽，被告所辯，委係事後飾卸之詞，無足採信，本件事證明確，被告犯行堪
    予認定。
二、核被告所為，係犯刑法第一百四十條第一項前段之罪，爰審酌被告之品性，犯罪
    之動機、手段、所造成之危害暨犯後態度良好等一切情況，量處如主文所示之刑
    ，並諭知易科罰金之折算標準，以示懲儆。
無罪部分：
一、公訴意旨另以：被告於八十九年一月五日下午七時許，在彰化縣和美鎮○○路一
    六０號其舅鄭文良之居處與鄭文良飲用黃酒，於同日晚上十時十五分許，鄭文良
    酒後駕駛車牌號碼ＢＺ─０五八五號自用小客車搭載被告途經彰化縣和美鎮○○
    路與孝德路口時，為警攔檢，測得鄭文良吐氣所含酒精濃度達每公升０．八四毫
    克涉犯公共危險罪嫌（另經檢察官聲請簡易判決處刑），由警解送警局製作筆錄
    。被告明知自己服用酒類後已不能安全駕駛汽車，仍自行駕駛上開自用小客車向
    前行駛欲離臨檢地點。適和美分局中寮派出所員警駕駛車牌號碼Ａ六─四四八三
    號巡邏車自後方行經該處，被告駕車不慎擦撞該巡邏車後，竟不聽制止，再次故
    意駕車撞擊該巡邏車之左後側車身，而對公務員依法執行職務時，施以強暴行為
    ，經警逮捕，測得被告吐氣所含酒精濃度達每公升０．三四毫克，因認被告涉犯
    刑法第一百八十五條之三，服用酒類，不能安全駕駛動力交通工具而駕駛；與同
    法第一百三十五條第一項，對於公務員依法執行職務時，施強暴脅迫罪。
二、按犯罪事實應依證據認定之，無證據不得推定其犯罪事實；又不能證明被告犯罪
    者，應諭知無罪之判決，刑事訴訟法第一百五十四條、第三百零一條第一項前段
    分別定有明文。並事實之認定，應憑證據，如未能發現相當證據，或證據不足以
    證明，自不能以推測或擬制之方法以為裁判基礎；且認定不利被告之事實，須依
    積極證據，苟積極證據不足為不利於被告事實之認定時，即應為有利於被告之認
    定，更不必有何有利之證據，最高法院三十年上字第八一六號、四十年臺上字第
    八六號判例足資參照。
三、公訴人認被告涉犯刑法第一百八十五條之三與同法第一百三十五條第一項之罪嫌
    ，係以現場執勤警員王品准出具之報告載稱，因甲○○未察後方來車，即駛大路
    中央撞擊巡邏車，警方發現後叫其停車，他不聽指揮二次撞擊等句。並於偵查中
    結稱，第一次撞擊時，警員有叫被告停車，但被告未停車；二次均是前進撞到（
    巡邏車）。及被告在臨檢現場說話模糊，約七分醉，非完全無意識等語，足見被
    告第二次撞擊巡邏車係基於故意為之；並係服用酒類，不能安全駕駛動力交通工
    具而駕駛，復有被告吐氣所含酒精濃度測試條、巡邏車受損之相片及警繪之現場
    簡圖在卷可證為論據。訊據被告甲○○，固坦承前揭酒後駕車擦撞巡邏警車之事
    實，惟堅詞否認有何犯行，辯稱，是警員要伊將前述鄭文良所駕駛之自用小客車
    開離臨檢處，伊才駕車要往前開到路邊，但因酒醉，不知道如何擦撞到警車，不
    是故意要衝撞警車等語。經查，依卷附警員王品准所撰之報告載有「員警見其（
    指被告甲○○）喝酒並不在意其所言，並叫其開車子走」等句，足見被告所稱，
    是警員要其將車開走一情非虛。衡以當時情狀，警方所命，於被告主觀之意識言
    無啻法令，自有遵行之舉，是被告雖明知有酒意而駕車，但其駕車行為，係應警
    所命，無得視有為犯罪之不法故意至明，故被告所為容與刑法第一百八十五條之
    三之犯罪構成要件有所未合。另前開巡邏車後面只被擦撞一次，應不是被告故意
    擦撞，當時被告所駕車輛，車底已卡有警員臨檢所擺之交通警示圓錐一情，業據
    當時駕駛前開警方巡邏車之警員陳瑞發證述明確，揆以車內之駕駛者感覺車輛之
    動靜情形恆較車外之旁觀者敏銳正確之一般社會經驗，從而警員王品准所述見被
    告駕車二次撞擊巡邏車之證述容有所蔽，殆有誤會。況依卷附巡邏車之受損相片
    以觀，亦僅顯示左後側有一處擦撞痕，此外並無第二處之受損痕跡，益徵巡邏車
    並無遭被告第二次故意撞擊之情事。綜上，復查無其他積極證據足證被告有公訴
    人所指之刑法第一百八十五條之三與同法第一百三十五條第一項之罪行，被告所
    辯可加採信，公訴人此部分所認尚有誤會，按諸前段法條及判例要旨，應認被告
    此部分犯罪不能證明，應諭知被告無罪之判決。
據上論斷，應依刑事訴訟法第二百九十九條第一項前段、第三百零一條第一項，刑法
第一百四十條第一項、第四十一條，罰金罰鍰提高標準條例第一條前段、第二條，判
決如主文。
本案經檢察官吳祚延到執行職務。
中      華      民      國      八十九      年      九    月    十三    日
                                臺灣彰化地方法院刑事第二庭
                                      法      官    洪  榮  謙
右正本證明與原本無異。
如不服本判決，應於判決送達後十日內向本院提出上訴狀( 須附繕本 )。
                                      法院書記官    梁  高  賓
中      華      民      國      八十九      年      九    月    十八    日
刑法第一百四十條
於公務員依法執行職務時當場侮辱或對於其依法執行之職務公然侮辱者，處六月以下
有期徒刑、拘役或一百元以下罰金。
對於公署公然侮辱者亦同。


司法院資訊處製作；財團法人民間司法改革基金會備份。
